【裁判字號】    97,訴,1008
【裁判日期】    971231
【裁判案由】    違反槍砲彈藥刀械管制條例等
【裁判全文】
臺灣臺南地方法院刑事判決              97年度訴字第1008號
公  訴  人  臺灣臺南地方法院檢察署檢察官
被      告  己○○
            子○○
上二人共同
選任辯護人  蘇文奕律師
            陳郁芬律師
被      告  丁○○
上  一  人
選任辯護人  黃紹文律師
            徐美玉律師
            黃溫信律師
被      告  甲○○
選任辯護人  謝依良律師
被      告  癸○○
選任辯護人  蘇文弈律師
            陳郁芬律師
上列被告因違反槍砲彈藥刀械管制條例等案件，經檢察官提起公
訴（97年度偵字第4416號、97年度偵字第7729號、97年度偵緝字
第474號），本院判決如下：
    主  文
己○○共同未經許可，持有可發射子彈具有殺傷力之改造手槍，
處有期徒刑參年貳月，併科罰金新臺幣伍萬元，罰金如易服勞役
，以新臺幣壹仟元折算壹日，扣案如附表所示之改造槍枝沒收；
又共同以非法方法，剝奪人之行動自由未遂，處有期徒刑伍月，
扣案如附表所示之改造槍枝沒收。應執行有期徒刑參年陸月，併
科罰金新臺幣伍萬元，罰金如易服勞役，以新臺幣壹仟元折算壹
日，扣案如附表所示之改造槍枝沒收。
子○○共同以非法方法，剝奪人之行動自由未遂，處有期徒刑伍
月，如易科罰金，以新臺幣壹仟元折算壹日，扣案如附表所示之
改造槍枝沒收。其餘被訴未經許可持有改造手槍及子彈部分無罪
。
丁○○共同未經許可，持有可發射子彈具有殺傷力之改造手槍，
處有期徒刑參年貳月，併科罰金新臺幣伍萬元，罰金如易服勞役
，以新臺幣壹仟元折算壹日，扣案如附表所示之改造槍枝沒收；
又共同以非法方法，剝奪人之行動自由未遂，處有期徒刑伍月，
扣案如附表所示之改造槍枝沒收。應執行有期徒刑參年陸月，併
科罰金新臺幣伍萬元，罰金如易服勞役，以新臺幣壹仟元折算壹
日，扣案如附表所示之改造槍枝沒收。
甲○○共同未經許可，持有可發射子彈具有殺傷力之改造手槍，
處有期徒刑參年肆月，併科罰金新臺幣伍萬元，罰金如易服勞役
，以新臺幣壹仟元折算壹日，扣案如附表所示之改造槍枝沒收。
其餘被訴剝奪他人行動自由部分無罪。
癸○○無罪。
    事  實
一、甲○○於民國96年5、6月間某日，在臺南縣關廟鄉普提寺附
    近，以新臺幣（下同）5萬元之價格，向真實姓名年籍均不
    詳之綽號「阿龍」之男子，購得如附表所示具有殺傷力之改
    造手槍1枝及可供上開改造手槍使用之亦具有殺傷力之子彈5
    顆（其中子彈3顆於購買現場即試射滅失，餘2顆），而未經
    許可持有之。嗣因辛○○與子○○相約排解口角糾紛，子○○乃邀約己○○、丁○○、甲○○及癸○○等人，共乘甲○○所駕駛之自用小客車，於96年11月10日凌晨2時許，前往
    臺南縣仁德鄉○○路○段346之1號「夜上海KTV」106包廂，
    甲○○則攜帶上開具殺傷力之改造手槍1支及子彈2顆（未扣
    案）前往，甲○○於下車前，將上開槍、彈交由丁○○持有
    ，己○○、甲○○、丁○○即共同基於未經許可持有改造手
    槍及子彈之犯意聯絡，與不知上開攜持槍彈情節之子○○、
    癸○○進入包廂內，斯時辛○○已與其所邀約之壬○○、乙○○及戊○○（綽號「小胖」）等人在包廂內等候。子○○
    、己○○與辛○○在言談間又起口角，子○○、己○○、丁○○3人遂另行起意，共同基於剝奪人之行動自由之犯意聯
    絡，由子○○高喊「押走」（意要將辛○○押走），接著己○○即喝令「東西拔出來」，丁○○即從身上拔出上開槍、
    彈指向辛○○，戊○○見狀遂上前勸阻，拉扯間，丁○○所
    持之槍枝走火，擊中甲○○臀部，致甲○○受有臀部穿刺傷
    之傷害（過失傷害部分未據告訴及起訴），一群人即陸續離
    開現場，致剝奪辛○○行動自由未遂。嗣於97年3月12日，
    經警持本院核發之搜索票前往甲○○在臺南縣關廟鄉○○路
    133巷37號之住處搜索後，並經甲○○帶同，於同日下午4時
    20分許，在臺南縣龍崎鄉山區一處工寮旁，起獲並扣得如附
    表所示之槍枝。
二、案經臺南縣警察局歸仁分局報請臺灣臺南地方法院檢察署檢
    察官偵查起訴。
    理  由
壹、有罪部分：
  一證據能力：
    關於證據能力之認定，詳如本院97年11月17日裁定中「本院
    認定有無證據能力」欄所載。
  二實體事項：
    (一)被告己○○、丁○○、甲○○共同持有槍、彈部分：
      1.被告甲○○、丁○○共同持有槍、彈部分：
        上開犯罪事實，業據被告甲○○、丁○○供述在卷，核
        與證人即共同被告子○○、癸○○、證人辛○○分別於
        警詢、偵查及本院審理中，證人即共同被告己○○於偵
        查及本院審理中，證人乙○○、壬○○分別於警詢、偵
        查中，證人戊○○、庚○○分別於本院審理中所為之證
        述相符，又被告丁○○所持上開槍、彈走火後，確有造
        成被告甲○○臀部受傷，有被告甲○○之病歷在卷可稽
        （見警卷第66頁），雖該子彈未經扣案，惟足認該子彈
        確係具有殺傷力，且有扣案如附表所示之槍枝及起獲槍
        枝過程照片9幀在卷可參。又扣案如附表所示之槍枝經
        送內政部警政署刑事警察局鑑定，鑑定結果認係具殺傷
        力之改造手槍，詳如附表之鑑定結果所示，有內政部警
        政署刑事警察局97年4月25日刑鑑字第0970041904號槍
        彈鑑定書一份在卷可參，足認被告甲○○、丁○○分別
        於本院審理中之自白確與事實相符，應可採信。又被告
        甲○○與丁○○就「上開槍、彈係由被告甲○○交付予
        被告丁○○」等情，於本院審理中坦承不諱，是被告甲○○與丁○○就上開犯行間，有犯意聯絡及行為分擔。
        從而，本件事證明確，被告甲○○、丁○○之上開犯行
        均堪以認定，應依法論科。
      2.被告己○○共同持有槍、彈部分：
        (1)訊據被告己○○固不否認其有與共同被告甲○○、子
          ○○、丁○○、癸○○共同駕車前往「夜上海KTV」1
          06包廂，與辛○○、壬○○、乙○○、戊○○碰面，
          嗣被告甲○○在包廂內受有槍傷等情，惟矢口否認有
          共同持有槍、彈之犯行，辯稱：伊當時不知道有人攜
          帶槍枝前往，發生衝突後，伊沒有說把「東西拔出來
          」或「押走人」云云。
        (2)經查：
          被告己○○與共同被告甲○○、子○○、丁○○、
            癸○○共同駕車前往「夜上海KTV」106包廂，與辛○○、劉君益、乙○○、戊○○碰面，被告子○○
            、己○○與辛○○在言談間起口角，被告甲○○受
            有槍傷及為警於上開時、地扣有如附表所示之槍枝
            等情，業據證人即共同被告甲○○、丁○○、子○○、癸○○、證人辛○○分別於警詢、偵查及本院
            審理中，證人乙○○、壬○○分別於警詢、偵查中
            ，證人戊○○、庚○○分別於本院審理中證述在卷
            ，且有扣案如附表所示之槍枝、鑑定報告1份、被
            告甲○○之奇美醫院病歷影本1紙、起獲槍枝過程
            照片9幀在卷可參，是此部分之事實堪以認定。
          證人辛○○於偵查中具結後證稱：「（當時在KTV
            包廂內發生口角時，是何人吆喝把『東西拔出來』
            ?）己○○」、「……當時發生口角時，子○○先
            說『押走』，己○○說『把東西拔出來』……」等
            語（見偵查卷97年度偵字第4416號卷頁45）。
          證人乙○○於偵查中具結後證稱：「（當時在KTV
            包廂內發生口角時，是何人吆喝把『東西拔出來』
            ?）己○○」、「……當時發生口角時，子○○先
            說『押走』，己○○說『把東西拔出來』……」等
            語（見偵查卷97年度偵字第4416號卷頁45）。
          證人壬○○於偵查中具結後證稱：「（當時在KTV
            包廂內發生口角時，是何人吆喝把『東西拔出來』
            ?）己○○（當庭指認）」等語（見偵查卷97年度
            偵字第4416號卷頁82）。
          證人即共同被告丁○○於偵查中具結後證稱：「（
            在KTV包廂發生衝突的經過?）因為己○○與對方發
            生口角，己○○就叫我們把東西拿出來，當時我、
            己○○、子○○就各掏出一把槍指著對方，當時甲○○要上前去打人，對方就有一個人衝過來要搶我
            的槍，結果我的槍枝走火，打到甲○○的屁股，後
            來我與己○○、甲○○、黑仔就離開」等語（見偵
            查卷97年度偵字第4416號卷頁9）。
          茲就上開事證相互勾稽，證人辛○○、乙○○、壬○○、證人即共同被告丁○○所為之上開證述互核
            相符，足堪認定被告己○○確有喝令「東西拔出來
            」，被告己○○辯稱其沒有說「東西拔出來」云云
            ，顯係卸責之詞，洵不足採；至於證人戊○○於本
            院審理中雖證稱：「（你在談話內容中有講到『北
            仔味道你又不是不了解他們，當初說要找你談獅子
            大開口，我不認同……』，你說的北仔所指為何?
            ）就是辛○○、壬○○、乙○○等人」、「（這句
            話中又提到當初他們找子○○獅子大開口，你不認
            同等話，他們如何向子○○獅子大開口?）說明白
            一點就是要錢，但實際上他們有無找子○○我不知
            道，重點就是他們三人要錢」、「（就你所知，辛○○、乙○○、壬○○三人何關係?）朋友」、「
            （乙○○、壬○○是否會聽辛○○的指示做事?）
            我不知道，我就是知道他們都在一起」等語，惟該
            證述並無積極證據足以證明確係影響證人辛○○、
            乙○○、壬○○於上開偵查中所為之證述，是渠等
            上開證述仍屬可信，在此敘明。
          按刑事法上關於未經許可持有槍枝、子彈罪之成立
            ，所謂「持有」，並非必須親自對該槍、彈實行管
            領行為為必要，如以共同犯罪之意思，事先有犯意
            之合致，而由其中一部分人對該槍、彈實行占有、
            管領行為者，仍應論以該未經許可持有槍、彈之共
            同正犯（最高法院97年度台上字第3997號判決意旨
            可資參照）。查本件被告己○○在包廂內與辛○○
            發生口角衝突時，喝令「東西拔出來」，足認其明
            知共同被告甲○○、丁○○共同持有上開具有殺傷
            力之槍、彈，已有犯意之合致，並且相互利用，喝
            令共同被告丁○○將「東西」即槍拔出來，其應論
            以未經許可持有槍、彈罪之共同正犯甚明，被告己○○辯稱其不知有人持槍云云，顯係卸責之詞，亦
            不足採。
          又上開槍、彈均具有殺傷力，已如上述。
          綜上所述，本件事證明確，被告己○○犯行，堪以
            認定，應依法論科。
    (二)被告己○○、子○○、丁○○共同剝奪人之行動自由未遂
      部分：
      1.訊據被告己○○、子○○、丁○○固不否認渠等與共同
        被告甲○○、癸○○共同駕車前往上開「夜上海KTV」1
        06包廂，與辛○○、壬○○、乙○○、戊○○碰面，子
        ○○、己○○與辛○○在該包廂內有發生口角，丁○○
        持有之槍枝有走火，擊中甲○○之臀部等情，惟渠等均
        否認上開犯行，辯稱如下：
        (1)被告己○○辯稱：發生衝突後，伊沒有說把「東西拔
          出來」或「押走人」云云。
        (2)被告子○○辯稱：可能是辛○○喝酒喝多了，就又提
          起剛才的事，並罵髒話，辛○○作勢要打己○○，才
          發生本件，伊未說「押走人」這句話云云。
        (3)被告丁○○辯稱：伊到「夜上海KTV」時，並未聽到
          他們說什麼，會拔槍是因對方好像要打渠等，綽號「
          小胖」過來搶伊的槍，結果就槍枝走火。伊聽到有人
          說要將辛○○「押走」云云。
      2.經查：
        (1)被告己○○、子○○、丁○○與共同被告甲○○、癸○○共同駕車前往上開「夜上海KTV」106包廂，與辛○○、壬○○、乙○○、戊○○碰面，子○○、己○○與辛○○在該包廂內有發生口角，被告丁○○持有
          共同被告甲○○所交付伊之上開具殺傷力之槍、彈，
          嗣槍枝有走火，擊中甲○○之臀部等情，業如上述，
          是此部分之事實堪以認定。
        (2)被告丁○○之供稱或證稱：
          被告丁○○於警詢中供稱：「……我們一群人進入
            包廂，當時包廂有四、五人，後來是己○○與對方
            發生口角，己○○說『東西（槍）拿出來』，當時
            我與甲○○和瓦斯良（指子○○）即將槍枝拔出，
            並持槍比著對方，甲○○站出去原本要打對方，還
            沒打在那嗆聲，對方有一個人來搶我手上的槍，拉
            扯當中我手上的槍擊發，打到甲○○屁股」等情（
            見警卷頁13）。
          被告丁○○於偵查中供稱：「發生衝突時，是辛○○要打我們，甲○○就叫我把槍給他，我拔起槍要
            交給甲○○時，阿胖就將我的槍擋下，槍枝就走火
            了」等語（見偵查卷96年度偵字第4416號卷頁45）
            。
          證人即共同被告丁○○於偵查中具結證稱：「（在
            KTV包廂發生衝突的經過?）因為己○○與對方發生
            口角，己○○就叫我們把東西拿出來，當時我、己○○、子○○就各掏出一把槍指著對方，當時甲○○要上前去打人，對方就有一個人衝過來要搶我的
            槍，結果我的槍枝走火，打到甲○○的屁股……」
            、「（你怎麼確定是你的槍枝走火打傷甲○○的?
            ）因為碰一聲，很大聲，所以我知道是我的槍枝擊
            發的」等語（見偵查卷97年度偵字第4416號卷頁9
            ）。
        (3)被告子○○於偵查中供稱：「當時是辛○○要打己○○，我們上前勸架，聽到槍聲才知道有人拿槍」等語
          （見偵查卷96年度偵字第4416號卷頁45）。
        (4)證人辛○○於偵查中具結證稱：「（當時那三人各從
          身上拔出1把手槍指著辛○○?）丁○○及甲○○，還
          有一位今日未到庭，那人我不認識，當時對方有六人
          ，除在庭三位被告外，還有己○○、綽號阿貓者，及
          另外一位拔槍者」、「〔拔槍三人（其中包括丁○○
          及甲○○）指著辛○○時，有無說什麼? 〕沒有說什
          麼，但準備將我押走，我朋友綽號阿胖的人就將拔槍
          三人的槍撥開，後來就開槍了，當時發生口角時，子
          ○○先說押走，接著己○○說東西拔出來，接著就有
          三人從身上拔出槍指著我」等語（見偵查卷96年度偵
          字第4416號卷頁45）。
        (5)證人乙○○於偵查中具結證稱：「（當時那三人各從
          身上拔出1把手槍指著辛○○?）丁○○及甲○○，還
          有一位今日未到庭，那人我不認識，當時對方有六人
          ，除在庭三位被告外，還有己○○、綽號阿貓者，及
          另外一位拔槍者」、「（拔槍三人將槍指著辛○○時
          ，有無說什麼?）我是先聽到子○○喊押走，己○○
          接著喊拔起來，接著就有三人從身上拔槍指著辛○○
          ，後來阿胖就阻擋那三人，接著就聽到槍聲，大家就
          散了」等語（見偵查卷96年度偵字第4416號卷頁45）
          。
        (6)證人壬○○於偵查中具結證稱：「（在己○○喊拔槍
          前，子○○是否有先喊要將辛○○押走?）當時子○○先站起來喊押走，接著己○○就喊拔出來，再來就
          有三個人各拔出一把槍來」等語（見偵查卷96年度偵
          字第4416號卷頁82）。
        (7)茲就上開事證相互勾稽，被告丁○○與證人辛○○、
          乙○○、壬○○所為之上開證述互核相符，渠等證詞
          應可採信。且有共同被告甲○○之奇美醫院病歷影本
          1紙在卷可參，從而，被告己○○、子○○、丁○○
          上開剝奪人之行動自由未遂犯行，事證明確，堪以認
          定。又被告子○○確有說「押走」，被告己○○確有
          喝令「東西拔出來」，被告丁○○即從身上拔出槍、
          彈，足徵被告己○○、子○○、丁○○就上開剝奪人
          之行動自由未遂罪間，有犯意聯絡及行為分擔。是被
          告渠等辯稱未剝奪人之行動自由未遂云云，洵不足採
          。至於證人戊○○於本院審理中證稱：「（你在談話
          內容中有講到『北仔味道你又不是不了解他們，當初
          說要找你談獅子大開口，我不認同……』，你說的北
          仔所指為何?）就是辛○○、壬○○、乙○○等人」
          、「（這句話中又提到當初他們找子○○獅子大開口
          ，你不認同等話，他們如何向子○○獅子大開口?）
          說明白一點就是要錢，但實際上他們有無找子○○我
          不知道，重點就是他們三人要錢」、「（就你所知，
          辛○○、乙○○、壬○○三人何關係?）朋友」、「
          （乙○○、壬○○是否會聽辛○○的指示做事?）我
          不知道，我就是知道他們都在一起」等語，惟該證述
          並無積極證據足以證明確係影響證人辛○○、乙○○
          、壬○○於上開偵查中所為之證述，附此敘明。
        (8)綜上所述，本件事證明確，被告己○○、子○○、丁○○之犯行，堪以認定，應依法論科。
  三論罪科刑：
    (一)核被告己○○、丁○○、甲○○共同持有上開槍、彈之行
      為，均係犯槍砲彈藥刀械管制條例第8條第4項之未經許可
      ，持有可發射子彈具有殺傷力之改造手槍罪及同法第12條
      第4項之未經許可持有子彈罪。被告己○○、丁○○、甲○○三人就上開犯行，有犯意聯絡及行為分擔，均為共同
      正犯。又被告己○○、丁○○、甲○○三人以一持有之行
      為，同時觸犯未經許可持有改造手槍及未經許可持有子彈
      罪，為想像競合犯，應依刑法第55條之規定，從一較重之
      未經許可，持有改造手槍罪處斷。又被告己○○、子○○
      、丁○○欲押走辛○○而未遂之行為，係犯刑法第302條
      第3項、第1項之以非法方法剝奪人之行動自由未遂罪。被
      告己○○、子○○、丁○○三人間就上開犯行，有犯意聯
      絡及行為分擔，均為共同正犯。又被告己○○、子○○、
      丁○○就所犯剝奪行動自由罪部分，均係未遂犯，應依刑
      法第25條第2項之規定，按既遂犯之刑減輕之。又被告己○○、丁○○二人所犯上開持有改造手槍罪及剝奪人行動
      自由未遂罪間，犯意各別，行為互殊，應分論併罰。
    (二)爰審酌被告己○○、丁○○、甲○○所持有槍枝之時間、
      數量，持有槍枝危害社會治安，且己○○、子○○、丁○○與被害人之間僅因發生爭執，即不顧公共秩序與人身安
      全，持槍剝奪人之行動自由，造成社會人心不安，及被告
      甲○○坦承部分犯行、否認部分犯行，被告丁○○坦承部
      分犯行、否認部分犯行，被告子○○、己○○否認犯行等
      一切情狀，分別量處如主文所示之刑，並就被告己○○、
      丁○○部分定其應執行之刑，且就罰金刑部分諭知如易服
      勞役之折算標準。
    (三)扣案如附表所示之槍枝係違禁物，應依刑法第38條第1項
      第1款規定，併予宣告沒收之。基於共犯須就全體負責之
      原則，就被告己○○、丁○○、甲○○所犯共同持有改造
      手槍罪部分，及就被告己○○、子○○、丁○○所犯共同
      剝奪人之行動自由未遂罪部分，均依上開規定宣告沒收，
      。至具殺傷力之子彈2顆，其中1顆業經被告甲○○丟棄滅
      失，此據被告甲○○供述在卷，另1顆則已經射擊滅失，
      所餘已非原貌之彈頭、彈殼，而失子彈之性質，尚非屬違
      禁物，均未扣案，自毋庸諭知沒收。
貳、無罪部分：
  一公訴意旨另以：
    子○○因與辛○○相約談判口角糾紛，子○○乃邀約己○○
    、丁○○、甲○○及癸○○等人，共乘甲○○所駕駛之自用
    小客車，於96年11月10日凌晨2時許，前往臺南縣仁德鄉○○路○段346之1號「夜上海KTV 」106包廂，甲○○則攜帶上
    開具殺傷力之改造手槍1枝、子彈2顆前往，甲○○並於下車
    前，將上開具殺傷力之槍、彈交由丁○○持有，子○○、癸○○與己○○、丁○○、甲○○等5人即共同基於未經許可
    持有具殺傷力之改造手槍及子彈之犯意聯絡，進入包廂內，
    而辛○○則邀約壬○○、乙○○及戊○○一同前往，言談間
    ，子○○、己○○與辛○○又起口角，甲○○、癸○○與己○○、子○○、丁○○等5人遂另行起意，共同基於剝奪人
    之行動自由之犯意聯絡，由子○○高喊「押走」（意要將辛○○押走），接著己○○即喝令「東西拔出來」，丁○○即
    從身上拔出上開槍枝指向辛○○，戊○○見狀遂上前勸阻，
    拉扯間，丁○○所持之槍枝走火，擊中甲○○臀部，致甲○○受有臀部穿刺傷之傷害（過失傷害部分未據告訴），一群
    人即陸續離開現場，致剝奪辛○○行動自由未遂。因認被告
    子○○、癸○○涉犯槍砲彈藥管制條例第8條第4項、第12條
    第4項之共同持有具殺傷力之槍、彈罪，被告甲○○、癸○○涉犯刑法第302條第3項、第1項之共同剝奪人之行動自由
    未遂罪云云。
  二公訴人認被告子○○、癸○○涉有上開共同持有具殺傷力之
    槍、彈罪，無非係以證人辛○○、乙○○、壬○○分別於警
    詢及偵查中之證述及扣案如附表所示之槍枝、內政部警政署
    刑事警察局槍彈鑑定書一份、甲○○之奇美醫院病歷影本1
    紙、起獲槍枝過程照片9幀為其論據；又認被告甲○○、癸○○涉有上開共同剝奪人之行動自由未遂罪，無非係以證人
    即共同被告丁○○、證人辛○○、乙○○、壬○○分別於警
    詢及偵查中之供述，及扣案如附表所示之槍枝、內政部警政
    署刑事警察局槍彈鑑定書一份、甲○○之奇美醫院病歷影本
    1紙、起獲槍枝過程照片9幀為其論據，惟上開供述與非供述
    證據之證據能力，詳如本院之97年度訴字第1008號裁定，是
    以下均以業經裁定有證據能力之證據資料判斷之。
  三按犯罪事實應以證據認定之，無證據不得推定其犯罪事實；
    又不能證明被告犯罪，應諭知無罪之判決，刑事訴訟法第15
    4條第2項、第301條第1項分別定有明文。次按檢察官就被告
    犯罪事實，應負舉證責任，並指出證明之方法，刑事訴訟法
    第161條第1項定有明文。是檢察官對於起訴之犯罪事實，應
    負提出證據及說服之實質舉證責任。倘其所提出之證據，不
    足為被告有罪之積極證明，或其指出證明之方法，無從說服
    法院以形成被告有罪之心證，基於無罪推定之原則，自應為
    被告無罪判決之諭知（最高法院95年度台上字第369號判決
    意旨可資參照）。再認定犯罪事實所憑之證據，雖不以直接
    證據為限，間接證據亦包括在內，然而無論直接或間接證據
    ，其為訴訟上之證明，均須達於通常一般之人均不致於有所
    懷疑，而得確信其為真實之程度，始得據為有罪之認定，若
    其關於被告是否犯罪之證明未達此程度，而有合理性懷疑之
    存在，致使無從形成有罪之確定，根據「罪證有疑，利於被
    告」之證據法則，即不得遽為不利被告之認定；再檢察官就
    被告犯罪事實，應負舉證責任，並指出證明之方法，刑事訴
    訟法第161條第1項定有明文。因此，檢察官對於起訴之犯罪
    事實，應負提出證據及說服之實質舉證責任。倘其所提出之
    證據，不足為被告有罪之積極證明，或其指出證明之方法，
    無從說服法院以形成被告有罪之心證，基於無罪推定之原則
    ，自應為被告無罪之諭知（最高法院94年度台上字第5509號
    判決意旨可資參照）。
  四經查：
    (一)本件被告子○○、癸○○被訴涉犯共同持有具殺傷力之槍
      、彈罪部分之證據方法，無非係以證人辛○○、乙○○、
      壬○○、戊○○、庚○○及共同被告甲○○之供述或證述
      為證，就其中證人辛○○、乙○○、壬○○之證述部分，
      公訴人、被告子○○之辯護人各舉證如下：
      1.證人辛○○部分：
        (1)公訴人提出之證據資料：
          證人辛○○於偵查中具結證稱：「（當時在KTV包
            廂內發生口角時，是何人吆喝把『東西拔出來』?
            ）己○○」、「……當時發生口角時，子○○先說
            『押走』，己○○說『把東西拔出來』……」等語
            （見偵查卷97年度偵字第4416號卷頁45）。
          證人辛○○於偵查中具結證稱：「（在庭之癸○○
            就是你說事發當時有拔出槍枝的其中一個人?）是
            的」、「（癸○○所拔出的槍是什麼顏色?）因為
            包廂燈光暗，且事出突然，沒有注意是何顏色」、
            「（對癸○○所言，有何意見?）他說謊，癸○○
            、甲○○、丁○○三人都有各拔出1枝槍」等語（
            見偵查卷97年度偵字第4416號卷頁114）。
        (2)被告子○○之辯護人提出之證據資料：
          證人辛○○於警詢中供稱：「畫面中右上角胖胖之男
          子就是我朋友小胖戊○○，另外3名男子就是一琴（
          指己○○）所帶來，持槍指著我的男子」、「我後來
          有詢問小胖，據小胖告訴我說開槍的人是大頭仔」、
          「（警方提示之監視器翻拍照片中，你是否能指認是
          何人開槍? 何人中槍?）據我所知是其中一名戴眼鏡
          、穿綠色背心外套男子受傷，至於是何人開槍我無法
          認出」、「（己○○叫那3名年輕男子持槍出來時，
          子○○當時之情狀為何? 有無出面制止? 另當時己○○及子○○有無攜帶槍械?）當時子○○他就在椅子
          上看而已，並未出聲亦未出面制止，另當時我是沒看
          到己○○及子○○有攜帶槍械」、「（子○○是否知
          道己○○所帶之那3名年輕男子有帶槍前往?）因他們
          是一起進來包廂的，而我只請子○○過來一起喝酒而
          已，又沒邀己○○等人前來，所以我想己○○及那3
          名男子是子○○叫去的」等語（見警卷頁49 、53）
          。
     2.證人乙○○部分：
       (1)公訴人提出之證據資料：
         證人乙○○於偵查中具結證稱：「（當時那三人各從
         身上拔出1把手槍指著辛○○?）丁○○及甲○○，還
         有一位今日未到庭，那人我不認識，當時對方有六人
         ，除在庭三位被告外，還有己○○、綽號阿貓者，及
         另外一位拔槍者」、「（拔槍三人將槍指著辛○○時
         ，有無說什麼?）我是先聽到子○○喊押走，己○○接
         著喊拔起來，接著就有三人從身上拔槍指著辛○○，
         後來阿胖就阻擋那三人，接著就聽到槍聲，大家就散
         了」等語（見偵查卷96年度偵字第4416號卷頁45）。
       (2)被告子○○之辯護人提出之證據資料：
         證人乙○○於警詢中證稱：「（你當時有無看到係何
         人開槍? 何人受傷?）因當時場面混亂，所以我無法確
         認那3名持槍年輕人中何人開的槍，也不知道槍擊中何
         人」、「（當時尚有何人攜帶槍械至該處? 你們有無
         攜帶槍械?）只有己○○帶來的該3名年輕人帶3把槍，
         沒有」等語（見警卷頁60、61）。
     3.證人壬○○部分：
       (1)公訴人提出之證據資料：
         證人壬○○於偵查中具結證稱：「（當時在KTV包廂內
         發生口角時，是何人吆喝把東西拔出來?）當庭指認己○○」、「（當時是那三人各自從身上拔出1把手槍指
         著辛○○?）當庭指認我只認得甲○○，其他二位沒印
         象了」、「（提示癸○○口卡，此人就是你們所稱案
         發當時在夜上海KTV包廂內拔出槍之其中一人?）認不
         出來」、「（在己○○喊拔槍前，子○○是否有先喊
         要將辛○○押走?）當時子○○先站起來喊押走，接著
         己○○就喊拔出來，再來就有三個人各拔出一把槍來
         」等語（見偵查卷96年度偵字第4416號卷頁82）。
       (2)被告子○○之辯護人所提出之證據資料：
         證人壬○○於警詢中證稱：「（你當時有無看到係何
         人開搶? 何人受傷?）我沒有看見是何人開槍，是己○○帶來身穿藍色背心戴眼鏡的男子受傷」、「（當時
         尚有何人攜帶槍械至該處?）只有己○○帶來的該3名
         年輕人持有槍械」等語（見警卷頁56）。
     4.證人即共同被告甲○○部分（被告子○○之辯護人提出
       之證據資料）：
       (1)證人即共同被告甲○○於警詢中之證述：「（當天你
         們共攜帶幾把槍?）只有一把，是我帶的」、「（你帶
         的槍，為何後來會交給丁○○?）我在下車前拿給丁○○的」等語（見警卷頁9）。
       (2)證人即共同被告甲○○於偵查中具結證稱：「（據丁○○表示，你到夜上海ktv在下車前，有將你身上的槍
         枝交給他，是否如此?）是的，當時我坐在駕駛座上，
         轉過身將槍枝交給丁○○，叫他帶著」、「（其他三
         人是否有目睹你交槍給丁○○?）我是等其他三人下車
         時，才將槍交給丁○○」、「（為何丁○○會最後下
         車?）因為下車前我有叫丁○○先等一下再下車」、「
         （當時己○○、子○○身上是否也各帶了一把槍枝?）
         我沒看到」、「在包廂內起衝突時，我站在最前方，
         沒有看到後方的人是否有持槍」、「（己○○知道你
         有槍枝嗎?）他不知道」、「（你有告知己○○你身上
         帶有槍枝嗎?）沒有，到夜上海ktv時，我只有讓林明
         暉知道」、「（為何如此湊巧，子○○及己○○身上
         也都各帶有槍枝?）我不曉得，應該他們二人沒有帶槍
         」、「己○○並沒有說拔東西出來，子○○也沒有喊
         押走，是辛○○等人站起來要打己○○，我只是勸架
         ，我也沒有拿出槍來」等語（見偵查卷97年度偵字第
         4416號卷頁14至15、83）。
     5.證人戊○○於本院審理時具結證稱：「（案發當天的事
       情包廂中，你坐在何人旁邊?）己○○旁邊」、「（當天
       你看到幾人拿出槍枝?）我沒有什麼印象了」、「（有幾
       個人拿槍?）我只知道突然大家都站起來，一下子就...
       ，我沒有什麼印象了」、「（確實有人拿槍出來?）對」
       、「（是否記得拿出槍枝之前，有何人說什麼話?）己○○和辛○○有口角，後來有人持槍，現場就混亂」、「
       （持槍之前，己○○有無說什麼話?）我沒有什麼印象」
       、「（你有無去阻擋持槍嗎?）現場很混亂?）大家都攪
       在一起」、「（和子○○前往來人，是否知道他們身上
       有攜帶槍枝?）不知道」、「（在夜上海KTV，有無聽到
       有人喊押走?）沒有」、「（你看到有人持槍出來，有無
       將槍枝指向何人?）向我們這邊」、「（你說旁邊坐著己○○，還有何人?）右邊坐己○○，左邊坐著一位女生，
       阿華坐在己○○旁邊，貓仔坐在女生的旁邊」、「（槍
       枝有無固定指向何人?）沒有固定」等語（見院卷頁223
       至224）。
     6.證人庚○○於本院審理中具結證稱：「（你到現場後，
       現場有發生何事?）我剛去開始都好好的，之後辛○○喝
       醉酒後吵我，我不理他，己○○坐在他旁邊，後來他就
       改吵己○○，我想說我們三人都是好朋友，應該沒有關
       係，後來辛○○吵得太厲害突然站起來，己○○就跟著
       起來，我也站起來，之後就突然碰一聲，我轉頭有看到
       二個人，其中一個人拿著類似槍的東西，持槍的人我不
       認識，我看到他手上有持槍，我不敢看他，後來有三、
       四個人走出去，我、辛○○、子○○及另外兩個不認識
       的人還留在那邊」、「（你剛才說在包廂內有一個人持
       類似槍枝的東西，你有無辦法指認是在場何人持槍?）（
       當場看在場所有被告）應該是他（手指著丁○○）」、
       「（當天在包廂內有看到幾把槍枝或類似槍枝的東西?）
       我就聽到碰一聲，轉頭看到那個人拿著好像槍枝的東西
       ，包廂內很暗」、「（你的意思是說只看到那個人持著
       好像槍枝的東西?）對」、「（碰一聲之前，你有無聽到
       有人喊押走?）沒有」、「（有無聽到有人喊東西拔出來
       ?）沒有」等語（見院卷頁226至227）。
     7.互核參酌公訴人以之為證據方法之證人辛○○、乙○○
       、壬○○分別於偵查中所為之證述，均與被告子○○之
       辯護人以之為證據方法之渠等分別於警詢所為之證述不
       符，且與證人即共同被告甲○○、證人戊○○、庚○○
       分別於警詢、偵查及本院審理時所為之證述不符，又共
       同被告甲○○於本院審理中供稱「（你何時將槍枝交給
       丁○○?）己○○、子○○、癸○○下車後，因為丁○○
       當天有穿外套，我沒有，所以先寄放在他那邊」、「（
       當天你將槍枝放在哪裡?）插在腰際，衣服蓋住，外表應
       該看不到」等語（見院卷頁247至248），且共同被告丁○○於本院審理時供稱「（甲○○何時將槍枝交給你?）
       其他被告三人下車後，我準備要下車，甲○○又叫我回
       來，甲○○在車上將槍枝交給我」、「（車上時，你有
       無看到甲○○帶槍?）沒有」等語（見院卷頁247至248
       ），是由被告甲○○、丁○○之上開供述，被告子○○
       、癸○○是否確知共同被告甲○○與陳明輝有攜帶具殺
       傷力之槍、彈，尚存有合理之懷疑。又公訴人所提出之
       上開非供述證據，僅能證明有人持具殺傷力之槍枝及有
       人因而受到槍傷，惟其證明力尚不足以證明被告子○○
       、癸○○確知共同被告甲○○與陳明輝有攜帶具殺傷力
       之槍、彈。
     8.綜上所查，本件檢察官所舉之事證，均不足以證明被告
       子○○、癸○○涉有上開犯行，且公訴人亦未提出積極
       證據足以使本院產生明確有罪之心證，基於檢察官須負
       實質之舉證責任及被告無自證己罪之義務，被告上開犯
       行自屬不能證明，應為被告無罪之諭知。
    (二)被告甲○○、癸○○被訴涉犯共同剝奪人之行動自由未遂
      罪部分：
      1.證人即共同被告丁○○於偵查中具結證稱：「（在KTV
        發生衝突的經過?）因為己○○與對方發生口角，己○○就叫我們把東西拿出來，當時我、己○○、子○○就
        各掏出一把槍指著對方，當時甲○○要上前去打人，對
        方就有一個人衝過來要搶我的槍，結果我的槍枝走火，
        打到甲○○的屁股，後來我與己○○、甲○○、黑仔就
        離開」、「（甲○○在KTV內有無持槍?）沒有」等語（
        見偵查卷97年度偵字第4416號卷頁9至10）。
      2.證人辛○○之證述：
        (1)證人辛○○於警詢中之證述：「……我和子○○、一
          琴之後在包廂10多分鐘後，說話又發生口角，於是我
          立即站起來，這時候一琴（指己○○）就叫我對面的
          3名男子東西拔出來，這3人就同時從身上一人拔出1
          支手槍指著我，阿貓就出面制止，要對面3名男子把
          槍收起來，我朋友小胖（指戊○○）因為與對面3名
          男子也認識，也上前要他們把槍收起來，在小胖上前
          制止、拉扯中，就聽到碰一聲槍響，我發現對面這3
          名男子其中1人手上有血跡，這3名男子就立即離開包
          廂……」、「（警方出示當天案發前，夜上海之監視
          錄影畫面，有四名男子站在路旁聊天，請你指認這四
          人為何人?）畫面右上角胖胖之男子就是我朋友小胖
          戊○○，另外3名男子就是一琴所帶來，持槍指著我
          的男子」、「（警方提示之監視器翻拍照片中，你是
          否能指認是何人開槍? 何人中槍?）據我所知是一名
          戴眼鏡、穿綠色背心外套男子受傷，至於是何人開槍
          我無法認出」、「（己○○叫那3名年輕男子持槍出
          來時，現場有無人出面制止? 如何制止?）現場綽號
          小胖、阿貓（指庚○○）見狀，有出面制止他們，阿
          貓有叫他們收起來，但他們沒將槍收起來，而小胖除
          出言制止外，另因他站在那3名持槍年輕男子旁邊，
          則有以手往下揮持槍人之手（意思是要他們將槍收起
          來，不要將槍口指向我）」、「（你是否知道槍擊是
          如何發生?）就在小胖以手往下揮持槍人之手後，我
          就聽到槍聲了」、「（己○○叫那3名年輕男子持槍
          出來時，子○○當時之情狀為何? 有無出面制止? 另
          當時己○○及子○○有無攜帶槍械?）當時子○○他
          就在椅子上看而已，並未出聲亦未出面制止，另當時
          我是沒看到己○○及子○○有攜帶槍械」等語（見警
          卷頁48至49、52至53）。
        (2)證人辛○○於偵查中具結證稱：「（當時在KTV包廂
          內發生口角時，是何人吆喝把『東西拔出來』?）己○○」、「……當時發生口角時，子○○先說『押走
          』，己○○說『把東西拔出來』……」等語（見偵查
          卷97年度偵字第4416號卷頁45）。
        (3)證人辛○○於偵查中具結證稱：「（在庭之癸○○就
          是你說事發當時有拔出槍枝的其中一個人?）是的」
          、「（癸○○所拔出的槍是什麼顏色?）因為包廂燈
          光暗，且事出突然，沒有注意是何顏色」、「（對癸○○所言，有何意見?）他說謊，癸○○、甲○○、
          丁○○三人都有各拔出1枝槍」等語（見偵查卷97年
          度偵字第4416號卷頁114）。
      3.證人乙○○之證述：
        (1)證人乙○○於警詢中之證述：「……己○○叫那3名
          年輕人掏出來，我即看到該3名年輕人各自拿出1把手
          槍（共3把手槍）指向辛○○，在場小胖、阿貓見狀
          就他們把槍收起來後，有2名年輕人當時有將槍收起
          來插在腰際，另1名年輕人則還把槍指向辛○○，此
          時我看小胖上前勸阻，以手撥持槍年輕人的手時，就
          聽到1聲槍聲……」、「（你當時有無看到係何人開
          槍? 何人受傷?）因當時場面混亂，所以我無法確認
          那3名持槍年輕人中何人開的槍，也不知道槍擊中何
          人」、「（當時尚有何人攜帶槍械至該處? 你們有無
          攜帶槍械?）只有己○○帶來的該3名年輕人帶3把槍
          ，沒有」、「（你是否知道那3名持槍之年輕男子是
          何人帶往的? 何以認為是己○○帶往的?）因為之前
          就曾看過那3名持槍年輕男子跟在己○○身旁，所以
          我想應該是己○○帶他們去的」、「（己○○叫那3
          名男子持槍出來時，現場有無人出面制止? 如何制止
          ?）現場綽號小胖、阿貓（指庚○○）見狀，以面制
          止他們，阿貓有叫他們收起來，但他們沒將槍收起來
          ，而小胖除出言制止外，另因他站在那3名持槍年輕
          男子旁邊，則有以手往下揮持槍人之手（意思是要他
          們把槍收起來，不要將槍口指向辛○○」、「（你是
          否知道槍擊是如何發生?）就在小胖以手往下揮持槍
          人之手後，我就聽到槍聲了」、「（己○○叫那3名
          年輕男子持槍出來時，子○○當時之情狀為何? 有無
          出面制止? 另當時己○○及子○○有無攜帶槍械?）
          當時子○○他就在椅子上看而已，並未出聲亦未出面
          制止，另當時我是沒看到己○○及子○○有攜帶槍械
          」等語（見警卷頁60至61、63至64）。
        (2)證人乙○○於偵查中具結證稱：「（當時那三人各從
          身上拔出1把手槍指著辛○○?）丁○○及甲○○，還
          有一位今日未到庭，那人我不認識，當時對方有六人
          ，除在庭三位被告外，還有己○○、綽號阿貓者，及
          另外一位拔槍者」、「（拔槍三人將槍指著辛○○時
          ，有無說什麼?）我是先聽到子○○喊押走，己○○
          接著喊拔起來，接著就有三人從身上拔槍指著辛○○
          ，後來阿胖就阻擋那三人，接著就聽到槍聲，大家就
          散了」等語（見偵查卷96年度偵字第4416號卷頁45）
          。
      4.證人壬○○之證稱：
        (1)證人壬○○於警詢中證稱：「……至大約2時50分左
          右，因辛○○忽然站起來，己○○與3名年輕人也同
          時站起來，己○○即叫3名年輕人掏出來，我即看到
          該3名年輕人各自拿出1把手槍，指向辛○○，我隨即
          與乙○○、小胖一同上前勸阻，阿貓亦有叫他們收起
          來，此時因現場很混亂，忽然聽到1聲槍聲，我隨即
          看到該3名持槍的年輕人其中1人手部有血跡……」、
          「（你當時有無看到係何人開槍? 何人受傷?）我沒
          有看見是何人開槍，是己○○帶來身穿藍色背心戴眼
          鏡的男子受傷」、「（當時尚有何人攜帶槍械至該處
          ?）只有己○○帶來的該3名年輕人持有槍械」等語（
          見警卷頁55至56）。
        (2)證人壬○○於偵查中具結證稱：「（當時在KTV包廂
          內發生口角時，是何人吆喝把東西拔出來?）當庭指
          認己○○」、「（當時是那三人各自從身上拔出1把
          手槍指著辛○○?）當庭指認我只認得甲○○，其他
          二位沒印象了」、「（提示癸○○口卡，此人就是你
          們所稱案發當時在夜上海KTV包廂內拔出槍之其中一
          人?）認不出來」、「（在己○○喊拔槍前，子○○
          是否有先喊要將辛○○押走?）當時子○○先站起來
          喊押走，接著己○○就喊拔出來，再來就有三個人各
          拔出一把槍來」等語（見偵查卷96年度偵字第4416號
          卷頁82）。
      5.互核參酌證人即共同被告丁○○、證人辛○○、乙○○
        、壬○○分別於警詢及偵查中所為之證述，均無法確定
        是那三個人持槍指著證人即被害人辛○○，且無一語提
        及係被告甲○○、癸○○持槍指著辛○○，故被告甲○○、癸○○對於被告己○○、子○○、丁○○剝奪證人
        即被害人辛○○之行動自由未遂部分是否有所認識，尚
        存有合理之懷疑，亦即被告甲○○、癸○○就被告己○○、子○○、丁○○所為之上開犯行，有無犯意聯絡及
        行為分擔，即存有合理之懷疑。又檢察官所舉之上開非
        供述證據，僅能證明有人持具殺傷力之槍枝及有人因而
        受到槍傷，惟其證明力不足以證明被告甲○○、癸○○
        確知共同被告己○○、子○○與丁○○剝奪證人即被害
        人辛○○行動自由未遂。
      6.綜上所查，本件檢察官所舉之事證，均不足以證明被告
        甲○○、癸○○涉有此部分犯行，且公訴人亦未提出積
        極證據足以使本院產生明確有罪之心證，基於檢察官須
        負實質之舉證責任及被告無自證己罪之義務，被告甲○○、癸○○上開犯行自屬不能證明，應為被告甲○○、
        癸○○無罪之諭知。
據上論斷，應依刑事訴訟法第299條第1項前段、第301條第1項，
槍砲彈藥刀械管制條例第8條第4項、第12條第4項，刑法第11條
前段、第28條、第302條第3項、第1項、第25條第2項、第55條前
段、第42條第3項前段、第38條第1項第1款、第51條第5款，判決
如主文。
本案經檢察官丙○○到庭執行職務
中    華    民    國    97    年    12   月    31   日
                刑事第二庭  審判長 法  官  蘇義洲
                                   法  官  吳坤芳
                                   法  官  黃瑪玲
以上正本證明與原本無異。
如不服本判決，應於本判決送達後10日內，向本院提出上訴書狀
，並應敘述具體理由。如未敘述上訴理由者，應於上訴期間屆滿
後20日內向本院補提理由書狀（均須按他造當事人之人數附繕本
）「切勿逕送上級法院」。
                                   書記官  黃玉秀
中    華    民    國    97    年    12   月    31   日
附錄法條
槍砲彈藥刀械管制條例第8條
未經許可，製造、販賣或運輸鋼筆槍、瓦斯槍、麻醉槍、獵槍或
空氣槍者，處五年以上有期徒刑，併科新台幣一千萬元以下罰金
。
未經許可，轉讓、出租或出借前項所列槍枝者，處三年以上十年
以下有期徒刑，併科新台幣七百萬元以下罰金。
意圖供自己或他人犯罪之用，而犯前二項之罪者，處無期徒刑或
七年以上有期徒刑，併科新台幣一千萬元以下罰金。
未經許可，持有、寄藏或意圖販賣而陳列第一項所列槍枝者，處
一年以上七年以下有期徒刑，併科新台幣七百萬元以下罰金。
第一項至第三項之未遂犯罪之。
槍砲彈藥刀械管制條例第12條
未經許可，製造、販賣或運輸子彈者，處一年以上七年以下有期
徒刑，併科新台幣五百萬元以下罰金。
未經許可，轉讓、出租或出借子彈者，處六月以上五年以下有期
徒刑，併科新台幣三百萬元以下罰金。
意圖供自己或他人犯罪之用，而犯前二項之罪者，處三年以上十
年以下有期徒刑，併科新台幣七百萬元以下罰金。
未經許可，持有、寄藏或意圖販賣而陳列子彈者，處五年以下有
期徒刑，併科新台幣三百萬元以下罰金。
第一項至第三項之未遂犯罰之。
中華民國刑法第302條
（剝奪他人行動自由罪）
私行拘禁或以其他非法方法，剝奪人之行動自由者，處 5 年以下
有期徒刑、拘役或 300 元以下罰金。
因而致人於死者，處無期徒刑或 7 年以上有期徒刑，致重傷者，
處 3 年以上十年以下有期徒刑。
第 1 項之未遂犯罰之。
附表：
┌──┬──────────┬───────────────┐
│編號│名稱                │鑑定結果                      │
├──┼──────────┼───────────────┤
│1   │貝瑞塔92改造手槍壹支│認係改造手槍，由仿BERETTA廠   │
│    │（槍枝管制編號一一０│92FS型半自動手槍製造之槍枝，換│
│    │0000000號，含│裝土造金屬槍管而成，擊發功能正│
│    │彈匣壹個）          │常，可供擊發適用子彈使用，認具│
│    │                    │殺傷力。                      │
└──┴──────────┴───────────────┘


司法院資訊處製作；財團法人民間司法改革基金會備份。
